【裁判字號】    97,交聲,4
【裁判日期】    970221
【裁判案由】    違反道路交通管理處罰條例聲明異議
【裁判全文】
臺灣基隆地方法院交通事件裁定           97年度交聲字第4號
移送機關    交通部公路總局臺北區監理所基隆監理站
異  議  人
即受處分人  甲○○
上列受處分人因違反道路交通管理處罰條例案件，對於交通部公
路總局臺北區監理所基隆監理站中華民國96年12月18日所為之處
分（原處分案號：基監字第裁42─AA044411號）聲明異議，本院
裁定如下：
    主  文
異議駁回。
    理  由
一、原處分意旨略以：異議人即受處分人（下稱異議人）甲○○
    於民國96年5月16日7時許，駕駛車牌號碼2002─QD號自小客
    車，行經國道一號高速公路南下濱海交流道匝道路肩處，違
    規行駛路肩，經內政部警政署國道公路警察局第一警察隊汐
    止分隊拍照採證後逕行掣單舉發，因而依道路交通管理處罰
    條例第33條第1項第9款之規定，裁處異議人罰鍰新臺幣（下
    同）4,000元，並依同條例第63條第1項第1款之規定，各記
    違規點數1點。
二、異議意旨略以：伊固然有於96年5月16日7時許，駕車在國道
    一號高速公路南下濱海交流道國道一號匝道路肩行駛，然基
    隆至汐止路段於星期一至星期五上午6時至9時有開放行駛路
    肩，供上班用路人使用以疏解車潮，伊因此認為匝道那邊也
    有開放行駛路肩，若該處不能行駛路肩，則應設置禁制行駛
    路肩標誌，告知民眾，然該處並未設立告示牌禁止行駛路肩
    ，一邊有開放，一邊卻未開放，且無未置告示牌，會令民眾
    混亂。又伊在7月初已連續收到3張罰單，係對其一罪多罰，
    為此提起異議云云。
三、按汽車行駛於高速公路、快速道路或設站管制之道路，不遵
    使用限制、禁止、行車管制及管理事項之管制規則而未依規
    定使用路肩者，處汽車駕駛人新臺幣3,000元以上6,000元以
    下罰鍰，並記違規點數1點，道路交通管理處罰條例 第33條
    第1項第9款及第63條第1項第1款分別定有明文。又按汽車駕
    駛人行駛路肩，當場不能舉發，得以非固定式科學儀器取得
    證據資料證明其行為違規，記明車輛牌照號碼、車型等可資
    辨明之資料，以汽車所有人為被通知人製單逕行舉發，此見
    同條例 第7條之2第1項第7款、第2項第2款、第4項規定即明
    。
四、經查：
  (一)異議人所有車號2002─QD號自用一般小客車於96年 5月16日
    上午 7時許，行經國道一號南下濱海交流匣道處，違規行駛
    路肩，經警以科學儀器拍照取得證據資料逕行舉發等情，除
    為異議人所自承外，另有內政部警政署國道公路警察局96年
    6月22日公警局交字第ZAA044411號舉發違反道路交通管理事
    件通知單1張及採證照片1幀在卷可稽，本件逕行舉發與法定
    程序相符，異議人前揭違規事證明確，堪予認定。
  (二)又據內政部警政署國道公路警察局第一警察隊於97年 1月23
    日以公警一交字第0970100333號函覆本院稱：本案違規地點
    並無開放過路肩行駛，亦無設置禁行路肩之告示牌。惟高速
    公路路肩依高速公路及快速公路交通管制規則原則禁止，例
    外開放行駛時段、路段均有明確標示等語，堪認該路處路肩
    並未開放駕駛人行駛，且在高速公路上原則上不開放駕駛人
    行駛於路肩，例外才開放得行駛於路肩，故在例外開放行駛
    路肩之路段才設有告示牌，且該告示牌有明確標示路段，此
    有上開函文在卷可參。
  (三)查高速公路設置路肩，本即供緊急事故之救援使用，係屬維
    護公共利益所必要，僅為暫時疏解特定期間交通壅塞現象，
    始於特定路段、時段，例外開放路肩供小型車行駛，且開放
    路段、時段均會有明確告示。參之道路交通管制規則第9條
    第1項第2款規定，汽車行駛高速公路，不得在路肩上行駛，
    或利用路肩超越前車，足見行駛於高速公路，原則上皆不得
    行駛路肩，例外始有開放，例外有開放路段自會設置標誌牌
    告示，如無設置標誌告示，當然是禁止行駛路肩，異議人為
    領有駕駛執照之人，對路肩設置之目的及使用限制應知之甚
    稔，且異議人於本院中亦自承伊知道在高速公路上原則不得
    行駛路肩等語。本件違規地點並未開放路肩行駛，更無開放
    路肩行駛之告示，異議人縱係誤認有開放而行駛路肩，雖無
    故意亦有過失，不能主張免責。又縱使異議人因過失誤認舉
    發地點有開放路肩之行駛，致有多次違規行駛路肩之行為，
    而遭多次舉發須受多次處罰，然一般人對路肩設置之目的及
    使用限制既然知之甚稔，已如前述，自不能因其未及時收受
    舉發違反道路交通管理事件通知單遭連續舉發 3次而主張免
    責（另異議人曾於96年 5月10日上午7時04分、96年5月15日
    上午 6時59分，於同路段之相同違規情事，經交通部公路總
    局臺北區監理所基隆監理站裁決後，異議人聲明不服，經本
    院於96年12月31日以96年度交聲字第 442號裁定異議駁回確
    定）。據此，異議人指摘員警連續開罰動機可議或舉發單未
    及時寄發，造成其多次違規，應係推卸責任之詞，無法動搖
    逕行舉發之合法性，亦不影響其違規行為之認定與處罰。
五、綜上所述，本件異議人所有車號2002─QD號自用一般小客車
    ，於96年5月16日上午7時許行經國道一號南下濱海交流道，
    原舉發機關以非固定式之科學儀器取得證據資料，並記明車
    輛號牌等可資辨別之資料，對異議人即汽車所有人逕行舉發
    ，原處分機關據以分別裁處罰鍰4,000元，並記違規點數1點
    ，核無違誤。原處分機關之處分依法並無違誤，異議人聲明
    異議，為無理由，應予駁回。
六、據上論斷，應依道路交通管理處罰條例第87條第2 項，道路
    交通案件處理辦法第19條，裁定如主文。
中    華    民    國    97    年    2    月     21    日
                  交通法庭法    官  鄭培麗
以上正本證明與原本無異。
對於本件裁定如有不服，應於送達後5日內， 向本院提出抗告書
狀，敘述抗告之理由，抗告於臺灣高等法院。
中    華    民    國    97    年    2     月    21    日
                          書 記 官  潘端典


司法院資訊處製作；財團法人民間司法改革基金會備份。
